臺灣高等法院高雄分院刑事判決　　　　　　　　　九十二年度上易字第一四二五號
　　上　訴　人
　　即　被　告　丙○○
　　　　　　　　甲○○
　　　　　　　　乙○○
右上訴人因違反台灣地區與大陸地區人民關係條例案件，不服台灣屏東地方法院九十
二年度易字第四四六號中華民國九十二年九月三日第一審判決（起訴案號：臺灣屏東
地方法院檢察署九十一年度偵字第四○一九號），提起上訴，本院判決如左：
      主  文
原判決撤銷。
甲○○共同違反不得使大陸地區人民非法進入臺灣地區之規定，累犯，處有期徒刑拾
月。
乙○○共同違反不得使大陸地區人民非法進入臺灣地區之規定，處有期徒刑陸月，如
易科罰金，以參佰元折算壹日。
丙○○無罪。
      事  實
一、甲○○曾於民國八十六年及八十七年間因違反漁業法及違反懲治走私條例案件，
    分別經法院判處有期徒刑一年二月及有期徒刑四年確定，並合併定其應執行刑為
    有期徒刑五年。其於八十六年八月二十一日起入監服刑，然於八十八年四月二十
    六日即獲假釋出獄，迄九十一年三月十二日縮刑期滿為止，該假釋均未撤銷，其
    未執行之刑以已執行論，仍不知悔改。
二、甲○○與乙○○兄弟二人共同基於私行運送大陸地區人民非法進入台灣地區之犯
    意聯絡，於九十一年六月七日下午五時十分許，共同駕駛編號ＣＴＲ─ＰＴ─○
    一一八號「夏春蘭號」膠筏，自屏東縣車城鄉海口漁港報關出海，在台灣外海領
    海外某處，自國籍不明之船舶接駁大陸偷渡客十五名（三男十二女），將該批大
    陸偷渡客運送進入台灣地區之領海內。惟於進入台灣地區後，因「夏春蘭號」膠
    筏機件發生故障，乃由甲○○電召並無犯意聯絡之丙○○於九十一年六月八日凌
    晨零時許，駕駛編號ＣＴＲ─ＰＴ─二七七三號「吳秀武號」膠筏，自車城鄉海
    口漁港報關出海，在楓港外之我國領海內會合接駁上開偷渡客，甲○○亦隨同登
    上該「吳秀武號」膠筏。同日凌晨五時四十分許，丙○○、甲○○駕船將該批偷
    渡客自車城鄉竹坑海灘搶灘上岸，先將該大陸偷渡客放行後，再於同日上午六時
    三十分許駕駛膠筏返回海口漁港。乙○○則自行駕駛故障之「夏春蘭號」膠筏，
    由甲○○另外電召之竹筏（由不知情之吳順在、張正坤駕駛，竹筏編號ＣＴＲ─
    ＰＴ─一九四七號）拖行，於同日（八日）上午七時三十分許返回海口漁港。前
    開大陸偷渡客中之一男十二女於上岸後旋即為行政院海岸巡防署屏東機動查緝隊
    會同海岸巡防署六二大隊查獲（另二名男性大陸偷渡客趁隙逃走）。
三、案經行政院海岸巡防署屏東機動查緝隊（以下簡稱「海巡隊」）報請台灣屏東地
    方法院檢察署檢察官偵查起訴。
      理  由
甲、有罪部分（即被告甲○○、乙○○部分）：
一、訊據上訴人即被告甲○○、乙○○等二人均矢口否認上揭犯行，一致辯稱：被告
    等出海捕漁時，因膠筏發生故障，遂電請丙○○、吳順在駕船出港救援，並未接
    駁載運大陸偷渡客入台云云。
二、惟查：右開事實業據證人即大陸偷渡客劉小梅、楊培培及趙麗麗等三人、證人即
    海巡隊人員李勇、洪英全、陳安良及李文榮等四人於先後於警訊、偵查或原審法
    院審理中證述明確，且互核情節大致相符。而證人陳安良及李文榮證述偷渡船「
    吳秀武號」之行駛路線，亦與卷附海岸巡防總局南部地區巡防局九十二年七月十
    七日南局情字第○九二○○一一二一二號函、海口安檢站進出港登記簿、猴洞山
    雷達哨雷情紀錄表、海口安檢站海面目標航跡描繪記錄表影本各一份及照片兩紙
    記載之船隻船行路線及雷達編號相互吻合，而本件被告等載運大陸偷渡客進入台
    灣地區，並由丙○○載運至車城鄉竹坑海灘監視盲點後放行，該偷渡大陸客中之
    一男十二女於上岸後旋即被查獲，此有海巡隊刑事案件移送書一份附卷可稽，堪
    認被告等二人確有共同接駁大陸偷渡客劉小梅等十五人進入台灣地區之行為無誤
    ，彼二人空言否認，顯係卸責之詞，洵無可採。本件事證明確，被告等二人犯行
    均堪認定。
三、按使大陸地區人民非法進入臺灣地區行為，不得為之，台灣地區與大陸地區人民
    關係條例第十五條第一款定有明文。核被告甲○○及乙○○等二人所為，均違反
    上開規定，涉犯台灣地區與大陸地區人民關係條例第七十九條第一項之罪。雖被
    告等所為，同時與台灣地區與大陸地區人民關係條例第八十條第一項規定違反該
    條例第二十八條之一第一項所規定「按中華民國船舶、航空器及其他運輸工具，
    不得私行運送大陸地區人民前往臺灣地區及大陸地區以外之國家或地區。」應處
    罰之情形相當，但上開二罪係法條競合關係，應僅論以較重之台灣地區與大陸地
    區人民關係條例第七十九條第一項之罪一罪。公訴人認應依台灣地區與大陸地區
    人民關係條例第八十條第一項規定論處，尚有未洽，起訴所引應適用之法條爰予
    變更。又台灣地區與大陸地區人民關係條例已於九十二年十月二十九日修正公布
    ，同年十二月三十一日行政院公布施行。被告行為後法律有變更，且變更後該條
    例第七十九條第一項規定「處一年以上七年以下有期徒刑，得併科新臺幣一百萬
    元以下罰金。」，以之與修正前所規定「處五年以下有期徒刑、拘役或科或併科
    新台幣五十萬元以下罰金。」相比較結果，以修正前之法律較有利於被告，依刑
    法第二條第一項但書，應適用較有利於被告之修正前之規定處斷。被告二人就其
    犯行有犯意聯絡及行為分擔，均為共同正犯。被告甲○○前有如事實欄所示之科
    刑及執行情形，有台灣高等法院被告全國前案紀錄表及台灣屏東地方法院檢察署
    刑案資料查註紀錄表各一紙附卷足憑，其於刑之執行完畢後，五年內再犯本件有
    期徒刑之罪，為累犯，應依法加重其刑。
四、原審據以論罪科刑，固非無見。惟(一)同案被告丙○○並無犯意之聯絡與行為之分
    擔，詳如後述，原判決認丙○○亦為共犯，尚有未洽。(二)被告等所為，係犯台灣
    地區與大陸地區人民關係條例第七十九條第一項之罪，原判決認係犯台灣地區與
    大陸地區人民關係條例第八十條第一項之罪，亦有未洽。(三)台灣地區與大陸地區
    人民關係條例已於九十二年十月二十九日修正公布，同年十二月三十一日行政院
    公布施行，原判決就此部分未及審酌，亦有未合。被告等上訴意旨，仍執前詞，
    否認犯罪，指摘原判決不當，雖無理由，但原判決既有上開可議之處，自仍應由
    本院將原判決關於甲○○、乙○○部分撤銷改判。爰審酌被告二人之素行、犯罪
    之動機、目的、手段、運送人數多達十五人、其行為危害社會治安情節甚鉅、事
    後仍否認犯行、毫無悔意等一切情狀，分別量處如主文第二、三項所示之刑，並
    就被告乙○○所處之徒刑諭知易科罰金之折算標準。
乙、無罪部分（即丙○○部分）：
一、公訴意旨另以：丙○○緣甲○○與乙○○兄二人於上開時地，自台灣外海某處，
    共同接運大陸偷渡客十五名（三男十二女）進入台灣地區，惟因接運途中「夏春
    蘭號」膠筏機件發生故障，乃由甲○○電召有共同犯意聯絡之丙○○於九十一年
    六月八日凌晨零時許，駕駛編號ＣＴＲ─ＰＴ─二七七三號「吳秀武號」膠筏，
    自車城鄉海口漁港報關出海，在楓港外海會合接駁上開偷渡客，甲○○亦隨同登
    上該「吳秀武號」膠筏。同日凌晨五時四十分許，丙○○、甲○○駕船將該批偷
    渡客自車城鄉竹坑海灘搶灘上岸，並於同日上午六時三十分許駕駛膠筏返回海口
    漁港。前開大陸偷渡客中之一男十二女於上岸後旋即為行政院海岸巡防署屏東機
    動查緝隊會同海岸巡防署六二大隊查獲（另二名男性大陸偷渡客趁隙逃走），認
    丙○○涉犯台灣地區與大陸地區人民關係條例第八十條第一項之罪嫌云云，
二、訊據上訴人即被告丙○○矢口否認有上開犯行，辯稱：被告只是駕駛膠筏出海救
    援甲○○兄弟，亦未載運大陸偷渡客登岸云云。
三、經查：
  (一)被告丙○○確有載運大陸偷渡客自車城鄉竹坑海灘搶灘上岸，先將該大陸偷渡客
    放行後，再於同日上午六時三十分許駕駛膠筏返回海口漁港之事實，業據證人即
    大陸偷渡客劉小梅、楊培培及趙麗麗等三人、證人即海巡隊人員李勇、洪英全、
    陳安良及李文榮等四人於先後於警訊、偵查或原審法院審理中證述明確，且互核
    情節大致相符。而證人陳安良及李文榮證述偷渡船「吳秀武號」之行駛路線，亦
    與卷附海岸巡防總局南部地區巡防局九十二年七月十七日南局情字第○九二○○
    一一二一二號函、海口安檢站進出港登記簿、猴洞山雷達哨雷情紀錄表、海口安
    檢站海面目標航跡描繪記錄表影本各一份及照片兩紙記載之船隻船行路線及雷達
    編號相互吻合，被告丙○○所辯固不足採信。
  (二)惟按被告丙○○係因甲○○、乙○○二人所駕駛之「夏春蘭號」膠筏，於進入台
    灣地區領海後機件發生故障，乃由甲○○電召丙○○駕駛「吳秀武號」膠筏出海
    救援，此已經被告甲○○、乙○○陳述甚明，並有證人吳順在之警訊筆錄可證，
    足認被告丙○○初無載運大陸偷渡客之犯意，僅因甲○○、乙○○二人所駕之膠
    筏故障，被告丙○○前往救援時同時發現該批大陸偷渡客，乃一併載運進入海岸
    ，尚難認被告丙○○與甲○○、乙○○二人就其等二人在台灣外海之領海外某處
    ，自國籍不明之船舶接駁大陸偷渡客十五名（三男十二女），將該批大陸偷渡客
    運送進入台灣地區之領海內之行為有犯意之聯絡與行為之分擔。
  (三)又被告丙○○在楓港外與甲○○、乙○○會合，接駁上開偷渡客，甲○○亦隨同
    登上該「吳秀武號」膠筏之處，訊據被告丙○○陳稱：「大約離岸三、四海浬之
    距離。」，經本院訊之同案被告甲○○、乙○○亦陳稱：「我們開的船行徑路線
    都是可以看到山的範圍為界限：：」云云，經本院函查結果，該雷達所發現目標
    之點為東經一二○度三十七分四十二秒，北緯二十二度○九分二十秒（見警卷四
    十五頁），屬領海基線向陸一側之「內水」水域（「內水」係指介於領海與陸地
    間之水域），此有內政部九十二年十二月三十一日台內地字第○九二○○一八一
    八四號函附於本院卷內可稽，足認被告接駁甲○○、乙○○膠筏之處係在台灣地
    區之內，此外本院復查無其他確切證據足認被告丙○○係自領海外載運大陸偷渡
    客進入台灣地區，則被告丙○○既僅是載運大陸偷渡客自台灣地區領海之海上至
    陸地上，自無所謂「使大陸地區人民非法進入臺灣地區」或「以膠筏私行運送大
    陸地區人民前往臺灣地區」之行為，被告丙○○此部份被訴犯罪，尚屬不能證明
    。
四、原審未察，遽為被告丙○○有罪之判決，尚有未洽。被告丙○○上訴，指摘原判
    決不當，為有理由，自應由本院將原判決關於被告丙○○部分撤銷，另為被告丙○○無罪之諭知。
據上論結，應依刑事訴訟法第三百六十九條第一項前段、第三百六十四條、第二百九
十九條第一項前段、第三百條、第三百零一條第一項，修正前台灣地區與大陸地區人
民關係條例第七十九條第一項，刑法第十一條前段、第二條第一項但書、第二十八條
、第四十七條、第四十一條第一項前段，罰金罰鍰提高標準條例第二條，判決如主文
。
本案經檢察官方娜蓉到庭執行職務。
中      華      民      國      九十三    年    一    月    二十九      日
                              臺灣高等法院高雄分院刑事第九庭
                                  審判長法官  張明松
                        法官  張盛喜
                                        法官  任森銓
右正本證明與原本無異。
甲○○、乙○○部分如不服本判決應於收受本判決後十日內向本院提出上訴書狀，其
未述上訴理由者，並得於提起上訴後十日內向本院補提理由書狀（均須按他造當事
人之人數附繕本)「切勿逕送上級法院」。
丙○○部分不得上訴。
                                   法院書記官 蘇恒仁
中      華      民      國      九十三    年    一    月    二十九      日
附錄本判決論罪科刑法條：
臺灣地區與大陸地區人民關係條例第十五條第一款
左列行為不得為之：
一、使大陸地區人民非法進入臺灣地區。
修正前臺灣地區與大陸地區人民關係條例第七十九條第一項
違反第十五條第一款規定者，處五年以下有期徒刑、拘役或科或併科新臺幣五十萬元
以下罰金。
